臺灣高等法院民事裁定　　　　　　　　　100年度抗字第398號
抗　告　人　吳素珠
相　對　人　林清石
上列當事人間請求停止執行事件，上訴人對於中華民國100年1
月31日臺灣臺北地方法院100年度聲字第49號第一審裁定提起抗
告，本院裁定如下：
    主  文
原裁定關於駁回抗告人後開第二項聲請部分廢棄。
准許抗告人供擔保新台幣捌萬陸仟陸佰陸拾柒元後，原法院99年
度司執字第98937號強制執行事件關於如附表編號2、3所示本票
之強制執行程序，於原法院100年度訴字第10號異議之訴事件判
決確定或終結前，暫予停止。
其餘抗告駁回。
聲請及抗告費用由相對人負擔四分之一，餘由抗告人負擔。
    理  由
一、原裁定意旨略以：抗告人主張其已向原法院提起100年度訴
    字第10號異議之訴，爰請求供擔保准予停止原法院99年度司
    執字第98937號執行事件之程序云云。然，抗告人對於就相
    對人確實借款150萬元部分，並不爭執，僅就該借款之違約
    金是否為抵押權之擔保範圍，以及另二紙面額20萬元本票共
    40萬元之部分借款有所爭執而已，核無停止本件強制執行程
    序之必要，所請不應准許，應予駁回。
二、抗告意旨則以：伊為擔保案外人許和明向相對人借款新台幣
    （下同）150萬元，簽發如附表編號1所示之本票，並提供權
    狀設定抵押權，惟相對人私自在抵押權設定契約書上記載違
    約金每萬元每日20元，嚴重損害伊權益；伊欲向相對人借款
    並交付如附表編號2、3所示之本票後，但相對人未交付40萬
    元借款，竟持如附表所示之本票，聲請臺灣板橋地方法院以
    99年度司票字第1051號裁定准許強制執行，並持為執行名義
    ，再聲請原法院以99年度司執字第98937號強制執行事件執
    行伊之房地，伊業已向原法院提起100年度訴字第10號異議
    之訴，如不停止執行，勢難回復原狀，爰請准供擔保停止本
    件執行程序。
三、按有回復原狀之聲請，或提起再審或異議之訴，或對於和解
    為繼續審判之請求，或提起宣告調解無效之訴、撤銷調解之
    訴，或對於許可強制執行之裁定提起抗告時，法院因必要情
    形或依聲請定相當並確實之擔保，得為停止強制執行之裁定
    ，強制執行法第18條第2項定有文。惟， 強制執行法第18條
    第1項規定強制執行程序開始後，除法律另有規定外， 不停
    止執行。明示以不停止執行為原則。同條第二項所以例外規
    定得停止執行，係因回復原狀等訴訟如果勝訴確定，據以強
    制執行之執行名義將失其效力，為避免債務人發生難以回復
    之損害，故於受訴法院認有必要時，得裁定停止執行。如果
    受訴法院認無必要，僅因債務人聲明願供擔保，亦須裁定停
    止執行，無異許可債務人僅憑一己之意思，即可達到停止執
    行之目的，不僅與該條所定原則上不停止執行之立法意旨有
    違，且無法防止債務人濫行訴訟以拖延執行。故應認為縱債
    務人聲明願供擔保，仍須受訴法院認有必要者，始得裁定停
    止執行 （最高法院98年度第3次民事庭會議(二)參照）。次按
    准許本票強制執行之裁定，性質上屬非訟事件，初無確定實
    體上權利義務關係之效力。 依強制執行法第18條第2項規定
    ，於對許可強制執行之裁定提起抗告程序中，法院尚得因必
    要情形或依聲請定相當並確實之擔保，裁定停止強制執行，
    則本票經法院裁定准許強制執行後，債務人如基於本票債權
    不存在之原因，提起確認本票債權不存在等訴訟者，依舉輕
    明重之法理，自應許其提供擔保，停止強制執行，以避免債
    務人發生不能回復之損害（最高法院94年度台簡抗字第15號
    裁定參照）。
四、查：
  (一)相對人以其持有抗告人簽發如附表編號1、2、3所示之本票
    不獲付款為由，聲請臺灣板橋地方法院以99年度司票字第10
    51號本票准許強制執行之裁定為執行名義，再聲請原法院以
    99年度司執字第98937號強制執行事件，查封抗告人所有坐
    落新北市○○區○○段第287地號土地及其上489建號門牌號
    碼新北市○○區○○街9巷12號建物之事實，業據本院調卷
    查核明確。
  (二)抗告人向原法院提起異議之訴，業經原法院以100年度訴字
    第10號事件受理在案，亦據本院調卷查核明確。然：
    1.關於附表編號1所示150萬元本票部分：
      抗告人對於相對人借款150萬元部分，並不爭執（見本院
      卷第5頁），自無供擔保停止此部分執行程序之必要。至
      於抗告人爭執該150萬元借款之違約金部分，是否在「抵
      押權擔保」之範圍內部分，核屬日後分配有無優先受償之
      問題，核亦無停止附表編號1所示150萬元本票准予強制執
      行程序之必要。
    2.關於附表編號2、3所示各20萬元本票合計40萬元部分：
      抗告人爭執該等本票之原因關係即借貸40萬元之債權不存
      在，且已提起異議之訴在案，依前揭說明，抗告人請求停
      止此部分之執行程序，即無不合。至於擔保金部分，本院
      審酌：依司法院頒布「各級法院辦案期限實施要點」規定
      ，第一、二、三審通常程序審判案件之辦案期限各為1 年
      4 個月、2 年、1 年，抗告人提起債務人異議之訴之審理
      期間約4 年4 月，以此預估相對人因停止執行而致延宕受
      償之受損期間；再以執行債權額40萬元，按法定利率年息
      5%計算遲延利息，則相對人因停止執行可能遭受之損害為
      86,667元〔計算式：400000×5%×（4 ＋4/12）＝86667
      元以下四捨五入〕，抗告人請求此部分停止執行之擔保金
      額為86,667 元。
    3.據上，抗告人請求停止如附表編號1所示150萬元本票之執
      行程序部分，於法無據，不應准許；抗告人請求停止如附
      表編號2、3所示各20萬元合計40萬元本票之執行程序部分
      ，於法有據，爰核定相當之供擔保金額，准許之。上開應
      准許部分，原裁定駁回抗告人之聲請，於法難謂有據，抗
      告意旨指摘原裁定不當，求予廢棄，另為適當之裁定，為
      有理由，應由本院改判如主文第二項所示。上開不應准許
      部分，原裁定駁回抗告人之聲請，即屬適法，抗告意旨指
      摘原裁定不當，求予廢棄，為無理由，應予駁回。
五、據上論結，本件抗告為一部有理由，一部為無理由，爰裁定
    如主文。
中    華    民    國  100     年    6     月    27    日
                   民事第十五庭
                       審判長法  官 林恩山
                             法  官 郭松濤
                             法  官 陳雅玲
正本係照原本作成。
不得抗告。

中    華    民    國   100    年    6     月    29    日
                             書記官 潘大鵬
┌───────────────────────────────────────────────────────────────┐
│本票附表：                                                                                                 100 年度抗字第398號│
├───┬─────────┬─────────┬───────────┬────────────┬──────────┬───┤
│編  號│發    票    日    │  票  面  金  額  │到        期        日│  利  息  起  算  日    │ 票   據   號   碼  │備 註 │
│      │                  │  （新  台  幣）  │                      │                        │                    │      │
├───┼─────────┼─────────┼───────────┼────────────┼──────────┼───┤
│001   │98年4月30日       │1,500,000元       │98年7月29日           │98年7月29日             │0000000             │      │
├───┼─────────┼─────────┼───────────┼────────────┼──────────┼───┤
│002   │98年6月15日       │200,000元         │98年8月15日           │98年8月15日             │0000000             │      │
├───┼─────────┼─────────┼───────────┼────────────┼──────────┼───┤
│003   │98年7月6日        │200,000元         │未載                  │98年8月6日              │0000000             │未載到│
│      │                  │                  │                      │                        │                    │期日（│
│      │                  │                  │                      │                        │                    │視為見│
│      │                  │                  │                      │                        │                    │票即付│
│      │                  │                  │                      │                        │                    │）    │
└───┴─────────┴─────────┴───────────┴────────────┴──────────┴───┘